臺灣士林地方法院刑事判決　　　　　　　　　　　　九十三年度交易字第一０一號
　　公　訴　人　臺灣士林地方法院檢察署檢察官
　　被　　　告　乙○○
右列被告因過失致死案件，經檢察官提起公訴（九十二年度偵字第一一一０七號、第
一一五六一號），被告於準備程序為有罪之陳述，經本院裁定改依簡式審判程序審理
，茲判決如左：
    主  文
乙○○因過失致人於死，處有期徒刑伍月，如易科罰金，以參佰元折算壹日。
    事  實
一、乙○○於民國（下同）九十二年十二月三十一日晚上十一時十五分許，騎乘車號
    ＣＩＥ─三六五號重型機車，沿台北市士林區○○○道○段由北往南（即上陽明
    山）方向行駛，途經該路段二巷口前時，原應注意汽車行經無號誌之交叉路口時
    ，應減速慢行，作隨時停車之準備，且應注意車前狀況，隨時採取必要之安全措
    施，而依當時天候、道路等狀況，並無不能注意之特殊情事，乃竟疏未注意，適
　　黃昭華由該路段二巷巷口騎乘LL七─一三六號重型機車欲左轉穿越仰德大道由南
  　往北下山行駛，亦疏未注意汽車行至無號誌之交叉路口時，支線道車應暫停讓幹
    線道車先行，乙○○見狀未能採取確實有效之減速煞停或其他必要之安全措施，
    即因閃煞不及車頭撞擊黃昭華機車之左側踏板處使其人、車倒地，因此受有臉部
    、左頰、左頸、左肩、左膝、左下腿及左手指多處挫傷等傷害，經送醫急救後延
    至同年十一月三日下午二時三十分許仍因頭部外傷導致顱內出血（腦出血、腦室
    出血）及心肺衰竭不治死亡；乙○○亦因此人、車倒地，受有左側臏骨骨折、下
    巴及左手臂擦傷等傷害。乙○○於肇事後，在未被有偵查犯罪職權之公務員發覺
    前，向前往現場處理之台北市政府警察局士林分局警員承認為肇事者。
二、案經乙○○自首經臺北市政府警察局士林分局報請臺灣士林地方法院檢察署檢察
    官相驗，並據黃昭華之父黃政杉、母甲○告訴後偵查起訴。
    理      由
一、訊據被告乙○○對於在右揭時、地駕車撞擊被害人黃昭華致其死亡之事實坦承不
    諱，並有道路交通事故調查報告表(一)(二)、談話紀錄表、補充資料表、事故現場圖
    各一件及現場照片多幀在卷可稽，復經檢察官至現場履勘車禍發生之情形，制有
    履勘筆錄、事故現場圖及現場履勘照片多幀附於九十二年度偵字第一一一０七號
　　偵查卷頁六四以下可查；而被害人黃昭華確係因本件車禍受有臉部、左頰、左頸
  　、左肩、左膝、左下腿及左手指多處挫傷等傷害，經送醫急救後仍因頭部外傷導
    致顱內出血（腦出血、腦室出血）及心肺衰竭而死亡，亦經臺灣士林地方法院檢
    察署檢察官督同法醫師相驗明確，有勘驗筆錄、相驗屍體證明書、驗斷書及診斷
    證明書各一件附卷可考。
二、按汽車行經無號誌之交叉路口時，應減速慢行，作隨時停車之準備，且應注意車
    前狀況，隨時採取必要之安全措施，道路交通安全規則第九十三條第一項第三款
    及第九十四條第三項分別定有明文。被告駕車行經上開路段，本應遵守前述之注
    意義務減速慢行並針對車前之狀況隨時採取必要之安全措施，依當時情況亦無不
    能注意之特殊情形，乃自承：仍以四十至五十公里之時速行駛；到案發地點沒有
    再加油，但因為是上坡也沒有煞車，當時左邊有公車要下山，我就把注意力集中
    在公車上，並沒有看到黃昭華從右邊的叉路口出來，我沒有預計案發地點會有車
    等語（本院九十三年六月十五日筆錄）以致肇事，其有過失應甚為明確。且本件
    車禍經送請臺北市車輛行車事故鑑定委員會鑑定肇事原因，該會亦同認定「黃昭
    華騎乘普通重機車，涉嫌支道車未讓幹道車先行（肇事主因），乙○○騎乘普通
    重機車，行經彎道未減速慢行（肇事次因）」等情，此有該委員會九十三年三月
    十七日北鑑審字第０九三三００三七二００號函及內附之鑑定意見書各一件可稽
    ，雖被害人疏未注意其支線道車本應暫停讓被告之幹線道車先行，而就本件車禍
    之發生同有過失，但此僅係民事責任上過失相抵之問題，並無礙被告於刑法上過
    失責任之成立，又被告之過失行為與被害人之死亡間復有相當因果關係，本件事
    證已臻明確，被告犯行足堪認定。
三、公訴人雖認被告亦有行經彎道未注意減速慢行之過失責任等情，惟查本件車禍之
    發生係因被害人騎乘機車自仰德大道二段二巷巷內駛出進入仰德大道二段時與途
    經該處之被告發生撞擊所致，被告與被害人間係因違反無號誌交叉路口之行車注
    意義務而肇事，此與彎道內之車輛應注意彼此之行向減速慢行作隨時停車之準備
    尚屬有間，而被告亦自承其當時係將注意力集中於彎道前方正欲下山行駛中之公
    車，此與上述法規所定之注意義務應屬相符，此部份公訴意旨尚有誤會。又告訴
    人雖具狀陳稱係被告違規跨越分向限制線侵入來車道而撞擊被害人肇事致其死亡
    等情，但查本件被告之車輛肇事後係傾倒於其自己車道接近雙黃線附近之位置，
    其車頭已被撞擊往反（下山）方向，被害人之車輛則傾倒於對向下山之車道，其
    左側車身踏板處嚴重毀損，均有現場照片及被害人機車照片附卷可查，則依被告
    與被害人之行車方向、撞擊之位置、碎片散落之地點及雙方機車之倒地位置綜合
    研判，應係被害人欲從該路段二巷巷口穿越至南往北車道時，為閃避自南面下山
    之公車而直接斜向侵入被告之車道與之發生撞擊，如被告係侵入來車道撞擊被害
    人，則何以被害人機車左側踏板處有相當之毀損，且被告之車輛竟仍於車頭一百
    八十度轉向之情形下仍在自己之車道內，此自雙方之行向及上、下相反之動力慣
    性而言，告訴人所述實與常理不合，此所以上述鑑定意見亦認：撞擊點應在雙黃
    線上，且並無證據證明係何方跨越分向限制線等語，可資參酌。再者，被告機車
    之倒地位置與與該叉路口雙黃線之起點尚有數公尺之距離，有上述事故現場圖可
    參，以該撞擊位置比對二巷巷口交叉路口之位置，顯見被害人之車輛並未自正確
    之叉路口位置駛入來車道，而係循較近之距離過晚斜向侵入被告之車道以求穿越
    或閃避南向下山之車輛，方導致本件車禍之發生，此方能解釋被害人車輛左側踏
    板之毀損及撞擊之位置，是被告所稱被害人逆向行駛雖未必屬實，但告訴人所稱
    被告侵入被害人車道發生撞擊亦非可信。又本院僅能就路權之觀點認定雙方之過
    失責任，究被告是否欲強行通過被害人之前方，但因車速過快無法閃避因而肇事
    ，事涉主觀認知之差異（亦可能係被告所採取之閃避措施，然就結果之發生並無
    助益），尚無從遽以認定，附此敘明。
四、核被告所為，係犯刑法第二百七十六條第一項之過失致人於死罪。被告於車禍發
    生之時，雖係由路人報案，但其於警方前往現場處理時當場承認為肇事者等情，
    業據被告於偵審時供述明確，併有警方自首調查表一件在卷可按，應認被告係於
    犯罪未被發覺前向該管公務員自承犯罪而願接受裁判，核與自首之要件相符，應
    依法減輕其刑。爰審酌被告之素行良好、手段及被害人未依規定暫停讓幹線道車
    先行而為被告撞擊肇事，道路之優先使用權應屬於被告，被害人過失程度較大，
    及被告剝奪被害人之生命法益，犯後尚知坦承犯行，態度良好，惟迄未與被害人
    家屬達成民事和解賠償其全部損害（已支付強制險一百四十萬元）等一切情狀，
    量處如主文所示之刑，並諭知易科罰金之折算標準。
據上論斷，應依刑事訴訟法第二百七十三條之一第一項、第二百九十九條第一項前段
，刑法第二百七十六條第一項、第六十二條前段、第四十一條第一項，罰金罰鍰提高
標準條例第一條前段、第二條，判決如主文。
本案經檢察官王巧玲到庭執行職務。
中      華      民      國    九十三    年      七      月    二十一　  日
                                  臺灣士林地方法院刑事第六庭
                                      法　官  朱  光  仁
右正本證明與原本無異。
如不服本判決，應於送達後十日內，向本院提出上訴狀。
　　　　　　　　　　　　　　　　　　　書記官  劉  政  惠
中      華      民      國    九十三    年      七      月    二十一　  日
附錄本案論罪科刑法條之依據：
刑法第二百七十六條第一項
  因過失致人於死者，處二年以下有期徒刑、拘役或二千元以下罰金。
